臺灣高等法院臺中分院民事判決　九十三年度再更(一)字第一○號
　　　再審　原告　乙○○
　　　再審　被告　戊○○
　　　再審　被告　己○○○
　　　再審　被告　甲○○
　　　再審　被告　丁○○
　　　再審　被告　丙○○
右當事人間請求履行契約事件，再審原告對於中華民國九十一年十二月十八日本院第
二審確定判決（九十一年度上字第一○一號），提起再審之訴，本院判決後，經最高
法院發回更審，本院於九十三年五月二十五日言詞辯論終結，判決如左：
　    主 　   文
再審之訴駁回。
再審訴訟費用由再審原告負擔。
　    事實及理由
一、再審原告主張：本院九十一年度上字第一０一號確定判決（下稱原確定判決），
    有：(一)股東之共同債務，而該債務既屬不可分，是即須準用連帶債務之規定。
    同債務人之一謝淑芬將展藥企業股份有限公司（下稱展藥公司）藥局之業務停業
    ，致使上訴人無法承接展藥公司之業務，是依同時履行抗辯及民法第二百九十二
    條、第二百九十三條之法理，再審原告自得拒絕支付概括承受之代價，原判決竟
    認定兩造間之讓渡書為「股權讓渡」，而未依民法第二百九十二條、第二百九十
    三條規定適用法律，從而原判決即有適用法規顯有錯誤之情事。(二)上訴人所承受
    者係展藥公司之資產及其對外負債，非該公司股東之股權，原確定判決未依當事
    人不適格之規定駁回被上訴人之請求；(三)契約解除權之行使，僅須有解除權之一
    方，以意思表示向他方為之，其於訴狀為此意思表示者，於訴狀送達他方時發生
    效力，再審原告在八十九年三月二日即以八十九年全台法字第○○九號函通知展
    藥公司之股東為解除概括承接公司之意思表示，另復於九十一年十月九日以書狀
    再度對再審被告為解約之意思表示，原判決置此於未論，即逕行認定兩造間有契
    約關係存在云云，即與最高法院三十二年上字第二一八○號、三十七年上字第七
    六九一號判例之旨趣相悖，亦有適用法規顯然錯誤之情事。(四)展藥公司之監察人
    為戊○○，而戊○○即負有義務將公司之業務、帳款、債權交予再審原告，惟迄
    今戊○○從未代表公司將業務、帳款、及債權移交予再審原告，原確定判決未適
    用民法第二百六十四條之規定；(五)被上訴人戊○○有積欠展藥公司貨款，上訴人
    得主張抵銷，原確定判決未准抵銷等情，原確定判決適用法規顯有錯誤之違法。
    爰依民事訴訟法第四百九十六條第一項第一款規定，提起再審之訴。又展藥公司
    於八十九年三月二十日臨時股東會議，就如何進行清算及分配資產，經過半數股
    東決議，以既有資產平均分擔承受，此經再審原告於二審中提出會議紀錄（見上
    字一０一號卷第一六０頁），故再審被告請求再審原告履行契約所依據之八十八
    年七月十七日日展藥公司臨時股東會議紀錄，已經其後八十九年三月二十日臨時
    股東會議決議解除，再審被告之請求即無理由，乃原確定判決漏未審酌，而為再
    審原告敗訴之判決，亦有民事訴訟法第四百九十六條第一項第十三款之再審事由
    ，聲明求為判決：(一)本院九十一年度上字第一○一號確定判決應予再審。(二)上開
    判決關於不利再審原告及該部分假執行均應廢棄。(三)再審訴訟費用由再審被告負
    擔。(四)前開廢棄部分再審被告在第一審之請求及該部分之假執行之聲請應予駁回
    。
二、再審被告則以：原確定判決對相關爭點，已經詳論，並無適用法規顯有錯誤之情
    事，又再審原告主張原確定判決有民事訴訟法第四百九十六條第一項第十三款之
    再審事由，係發回更審後言詞辯論時始為新主張之攻擊方法，其此一主張已逾再
    審不變期間三十日，應不合法等語，求為駁回再審之訴。
三、再審原告於民國九十二年四月十日收受確定判決後，固曾於九十二年五月九日向
    本院提起再審之訴，其所具再審訴狀載明依據民事訴訟法第四百九十六條第一項
    第一款規定，迨本件經最高法院發回更審後，九十三年五月二十五日本院行言詞
    辯論時，再審原告始向本院提出「辯論意旨狀」載明：另有重要證物漏未斟酌之
    違法等語；此為民事訴訟法第四百九十六條第一項第十三款之再審理由，與再審
    原告前此所主張同條項第一款之再審理由顯然有別。兩者之再審理由既不相同，
    所應遵守之不變期間自應分別計算（參最高法院七十二年台聲字第三九二號判例
    ）。查再審原告主張原確定判決有民事訴訟法第四百九十六條第一項第十三款之
    再審事由部份，再審原告自收受判決正本之送達時，對於判決理由，有無對重要
    證物漏未斟酌之情形，即可知悉。至於當事人本人對於法規之瞭解程度如何，當
    不能影響同法第五百條第一項、第二項關於三十日不變期間之起算。故自再審原
    告九十二年四月十日收受確定裁定後，迄至其主張原確定判決有民事訴訟法第四
    百九十六條第一項第十三款之再審理由之九十三年五月二十五日日止，早已逾三
    十日之不變期間，此部份再審為不合法，應予駁回。
四、另關再審原告主張原確定判決有民事訴訟法第四百九十六條第一項第一款適用法
    規顯有錯誤之部份，經查：
  (一)原確定判決認定：「本件上訴人於八十八年七月十七日之概括承受係接獲謝淑芬
    上開存証信函後，經相當思慮，已明知謝淑芬辦理展藥藥局之『停業』。上訴人
    本身亦為執業藥師，當然知悉辦理停業之效果，故上訴人既在明知展藥藥局已停
    業後，仍願概括承受，當然可稽此停業與概括承受並無任何關係」（見原確定判
　　決第第十頁）。再審原告自無從再基此主張同時履行抗辯，況上開事由乃謝淑芬
　　與再審原告之關係，亦非再審被告與再審原告間之關係，更無適用同時履行抗辯
　　之餘地，原確定判決未適用同時履行抗辯，自無適用法規顯有錯誤之情。
  (二)原確定判決認定：「．．．契約訂定之當事人既為兩造，被上訴人以個人名義向
    上訴人請求給付亦無當事人不適格情事」，於法洵無違誤，難謂有適用法規顯有
    錯誤之再審事由。再審原告任執其對於法律之誤解，據以聲請再審，核無理由。
  (三)契約解除權之行使，僅須有解除權之一方，以意思表示向他方為之，其於訴狀為
    此意思表示者，於訴狀送達他方時發生效力，固經最高法院三十二年上字第二一
    八○號、三十七年上字第七六九一號判例著有明文，然原確定判認定：「上訴人
    係在停業後概括承受，故上訴人以謝淑芬之辦理停業抗辯被上訴人不能向伊請求
    履行契約，為無理由，自不得事後反悔，任意解除概括承受契約。」（見原確定
    判決第十頁），自無適用上開判例之餘地，再審原告指原確定判決之上開認定，
    違背判例，亦無理由。
  (四)原確定判決認定：「．．有關於八十八年三、四、五月份之欠款，合計十七萬二
    千三百三十三元，此部分款項在八十八年六月八日開會及嗣後會計師在八十八年
    六月二十八日至公司查帳時均已無該欠款之記載。而戊○○出貨過期品，退貨後
    須歸還公司之款項三十二萬八千三百三十二元，既經被上訴人否認，此部分亦難
    以證明。況且退過期品之貨品，一般均由展藥公司退予出貨之廠商，退貨款由出
    貨廠商直接交予展藥公司，並不經由戊○○。何庸由戊○○退還三十二萬八千三
    百三十二元？另經由戊○○進貨又退貨部分，上訴人認為戊○○未將十三萬三千
    四百三十元之貨款退回公司，此亦無任何事証可憑，且退貨既由展藥公司退予出
    貨廠商，該款亦由出貨廠商與展藥公司理清，並無經由戊○○處理，或由上訴人
    以個人名義出面主張。是上訴人主張共有六十三萬四千零九十五元貨款得抵銷戊
    ○○之款項云云，亦無可採。」，未准予抵銷，並無適用法規顯有錯誤之情事，
    上訴人指原確定判決適用法規顯有錯誤，亦不知何指。
  (五)綜上所述，再審原告主張原確定判決有適用法規顯有錯誤等語，核無理由，應予
    駁回。
據上論結，本件再審之訴一部為不合法，一部為無理由，依民事訴訟法第七十八條，
判決如主文。
中　　　華　　　民　　　國　　九十三　　年　　　六　　　月　　　八　　　日
~B1民事第三庭審判長法　官　陳照德
~B2　　　　　　　　法　官　曾謀貴
~B3　　　　　　　　法　官　蔡王金全
右為正本係照原本作成。
如對本判決上訴，須於收受判決送達後二十日內向本院提出上訴書狀，其未表明上訴
理由者，應於提出上訴後二十日內向本院提出上訴理由書(須按他造人數附具繕本)。
上訴時應提出委任律師為訴訟代理人之委任狀。具有民事訴訟法第四百六十六條之一
第一項但書或第二項之情形為訴訟代理人者，另應附具律師及格證書及釋明委任人與
受任人有該條項所定關係之釋明文書影本。
~B 　 　　　　　　書記官　阮正枝
中　　　華　　　民　　　國　　九十三　　年　　　六　　　月　　　九　　　日
                                                                        Ｈ
